【裁判字號】    99,監,102
【裁判日期】    990510
【裁判案由】    選定監護人
【裁判全文】
臺灣臺北地方法院民事裁定               99年度監字第102號
聲  請  人  乙○○
代  理  人  吳誠修律師
上列聲請人聲請選定監護人事件，本院裁定如下：
    主    文
選定陳良  （男、民國○○年○○月○○日生、身分證統一編號：Ｚ000
000000號）為受監護宣告之人甲○○（男、民國○○年○月○○日生
、身分證統一編號：Ｚ000000000號）之監護人。
指定丙○○（女，民國○○年○月○○日生，身分證統一編號：Ｚ0000
00000號）為會同開具財產清冊之人。
聲請費用新臺幣壹仟元由受監護宣告之人負擔。
    理    由
一、按受監護宣告之人應置監護人；監護人死亡者，法院得依受
    監護人、四等親內之親屬、檢察官、主管機關或其他利害關
    係人之聲請或依職權，另行選定適當之監護人；法院為監護
    之宣告時，應依職權就配偶、四親等內之親屬、最近一年有
    同居事實之其他親屬、主管機關、社會福利機構或其他適當
    之人選定一人或數人為監護人，並同時指定會同開具財產清
    冊之人；法院為前項選定及指定前，得命主管機關或社會福
    利機構進行訪視，提出調查報告及建議。監護之聲請人或利
    害關係人亦得提出相關資料或證據，供法院斟酌；法院選定
    監護人時，應依受監護宣告之人之最佳利益，優先考量受監
    護宣告之人之意見，審酌一切情狀，並注意下列事項：（一
    ）受監護宣告之人之身心狀態與生活及財產狀況。（二）受
    監護宣告之人與其配偶、子女或其他共同生活之人間之情感
    狀況。（三）監護人之職業、經歷、意見及其與受監護宣告
    之人之利害關係。（四）法人為監護人時，其事業之種類與
    內容，法人及其代表人與受監護宣告之人之利害關係。民國
    97年5月2日修正、同年5月23日公布並於98年11月23日施行
    之民法第1110條、第1113條準用第1106條、第1111條、第11
    11條之1分別定有明文。上開修正民法施行前，已為禁治產
    宣告者，於新法施行後，視為已為監護宣告，並於新法施行
    後，適用新法之規定，民法總則施行法第4條第2項亦定有明
    文。本件甲○○於71年9月27日經本院以71年禁字第9號民事
    裁定為禁治產宣告，依上規定，於98年11月23日新法施行後
    ，視為已為監護宣告並適用新法之規定。
二、本件聲請意旨略以：聲請人之弟甲○○業經鈞院以71年禁字
    第9號民事裁定宣告為禁治產人，並以其父陳和及母陳張岸
    為其監護人，詎因其母陳張岸早於74年7月18日死亡，其父
    陳和亦已於99年2月28日死亡，致其無監護人，茲為保障其
    權益，爰依新法規定聲請選定陳良   為其監護人及指定丙
    ○○為會同開具財產清冊之人等語。
三、經查聲請人主張之事實，業據其提出戶籍謄本、親屬系統表
    、同意書等件為證，復經本院調閱本院71年禁字第9號卷核
    閱屬實。本院審酌陳良  、丙○○分別為甲○○之胞弟、胞
    姐，為甲○○之主要照顧者，認由陳良  任甲○○之監護人
    ，最能符合受監護宣告之人之最佳利益，爰選定陳良  為受
    監護宣告之人甲○○之監護人；並指定丙○○為會同開具財
    產清冊之人，以資保護受監護宣告之人甲○○之權益。爰裁
    定如主文。
四、末依民法第1113條準用同法第1099條、第1099條之1之規定
    ，於監護開始時，監護人陳良  對於受監護人甲○○之財產
    ，應會同丙○○，於2個月內開具財產清冊並陳報法院，於
    上開財產清冊開具完成並陳報法院前，監護人陳良  對於受
    監護人甲○○之財產僅得為管理上必要之行為，併此敘明。
中    華    民    國    99    年    5    月    10     日
                   家事法庭法  官  曾部倫
以上正本係照原本作成。
如不服本裁定應於送達後10日內向本院提出抗告狀，並繳納抗告
費新臺幣1,000元。
中    華    民    國    99    年    5    月    11     日
                           書記官  孫捷音

司法院資訊處製作；財團法人民間司法改革基金會備份。
